【裁判字號】    97,台上,6478
【裁判日期】    971212
【裁判案由】    常業詐欺
【裁判全文】
最高法院刑事判決            九十七年度台上字第六四七八號
上  訴  人  甲○○
                    41-1號
選任辯護人  柯士斌律師
上列上訴人因常業詐欺案件，不服台灣高等法院中華民國九十五
年四月十三日第二審判決（九十五年度上訴字第六九一號，起訴
案號：台灣桃園地方法院檢察署九十三年度偵字第九九九九號、
九十四年度偵字第二一九一號），提起上訴，本院判決如下：
    主  文
上訴駁回。
    理  由
按刑事訴訟法第三百七十七條規定，上訴於第三審法院，非以判
決違背法令為理由，不得為之。是提起第三審上訴，應以原判決
違背法令為理由，係屬法定要件。如果上訴理由書狀並未依據卷
內訴訟資料，具體指摘原判決不適用何種法則或如何適用不當，
或所指摘原判決違法情事，顯與法律規定得為第三審上訴理由之
違法情形，不相適合時，均應認其上訴為違背法律上之程式，予
以駁回。本件上訴人甲○○上訴意旨略以：（一）依卷附資料，
上訴人從未供稱以新台幣（下同）一千元之代價將聯邦商業銀行
帳戶賣予第三人，於原審並明確否認，遍查全卷並無上訴人出售
該帳號之所得，且未有任何被害人將金錢匯入該帳戶之積極證據
。原審僅憑函調上訴人上開帳戶之匯款紀錄即認定為詐欺集團所
利用，認定事實未憑積極證據。（二）同案被告林美玲於偵查中
供稱撥打0000000000號行動電話聯絡出售帳戶事宜，
並非如原判決所認定係撥打上訴人所出售予詐騙集團之0000
000000號行動電話，雖詐騙集團另留該00000000
00號、0000000000號電話予林美玲供聯絡之用，惟
被害人黃厚皓因而匯款至林美玲帳戶，與上訴人提供之門號並無
因果關係，原判決據而為上訴人犯罪之認定，有證據與理由矛盾
之違背法令。（三）上訴人雖坦承出租電話，惟於偵查中供稱對
方稱是經營應召站使用、有問是否供詐騙之用而對方否認，上訴
人主觀上並無幫助詐欺或幫助常業詐欺之故意，原審未審酌又不
說明不採之理由，有理由不備及應調查之證據未予調查之違法。
（四）原判決認被害人曾頌斌曾匯款入上訴人之國泰世華商業銀
行光復分行帳戶，曾頌斌稱其係於民國九十二年十二月二十三日
自第一商業銀行台南分行帳戶匯款云云，惟上訴人上開帳戶之交
易紀錄並無曾頌斌所稱之匯款。（五）原判決對於上訴人所幫助
之人其犯罪事實及證據，及構成常業犯而非連續犯之認定，究有
何依據？恝置不論，亦有理由不備之違法。（六）原判決並未於
事實欄內認定上訴人出售郵局帳戶所取得之金額多少，遽於理由
內記載上訴人出售該帳號取得三千元之代價，自有違背法令。（
七）上訴人坦承共出售手機連ＳＩＭ卡五支、及帳戶二個，共得
款二萬六千元，原審未調查上訴人犯罪所得究竟多少，僅宣告沒
收一萬元，所認定之事實與證據不相適合，且有應調查之證據未
予調查、證據上理由矛盾之違法。（八）原判決未說明何以撤銷
第一審緩刑之宣告，僅於主文宣示原判決撤銷，主文失所依據。
又原判決未顧慮上訴人家庭狀況，及犯罪動機係因上訴人之夫重
疾須住院，境遇值得同情，因其工作、職業及家庭因素均有不宜
入監服刑之正當理由。上訴人現有正當職業並於案發後將所有出
租之帳戶凍結，繳清積欠之電話費用，確有悔意云云。
惟查原判決依憑上訴人之自白，證人李怡德、宋宏業、張芷霖、
陳建中、吳宗修、張恆志、謝舒芸、游輝柏、黃展鵬、李宇豪、
張國強、田金祥、黃品哲、戴銘宗、曾宇志、李榮哲、張正義、
黃奇章、李侃諭、徐政義、黃子晏、陳秋郎、曾頌斌、朱耀民、
林鈺旻、洪心如、林鼎堯、許順華、孫士傑、林美玲、黃厚皓、
顏均堂之證言，國泰世華商業銀行帳戶開戶資料及交易資料影本
、和信電訊門號客戶基本資料及通聯紀錄、郵局開戶資料及客戶
歷史交易清單、匯款明細資料、往來明細資料、提款卡、黃厚皓
之報案三聯單、第一商業銀行帳戶存戶交易明細表影本五張、詐
騙帳戶通報警示、詐騙電話斷話申請表、和信電訊門號基本資料
表暨雙向通聯紀錄、聯邦商業銀行申請人身分資料表暨資金往來
明細表、匯款執據影本、中華郵政股份有限公司斗南郵局開設之
046036號帳戶之客戶歷史交易清單、局號帳號查詢客戶基本資料
、免付費電話查詢表、夾報廣告影本等證據，資以認定上訴人有
原判決事實欄所記載之犯罪事實，因而撤銷第一審不當之判決，
依修正前刑法連續犯之規定，改判論處上訴人連續幫助以犯意圖
為自己不法之所有，以詐術使人將本人之物交付之罪為常業（處
有期徒刑六月）罪刑，已詳述其依憑之證據及認定之理由。就公
訴人所指上訴人本件犯行，同時涉有洗錢防制法之罪嫌云云，經
調查證據之結果，認該部分不能證明犯罪；惟因公訴人認此部分
與上訴人上開經認定有罪部分犯行有裁判上一罪之關係，故不另
為無罪之諭知，亦在判決內加以說明。原判決所為論述，核與卷
證資料相符，從形式上觀察，並無違背法令之情形。按證據之取
捨與事實之認定，為事實審法院之職權，倘其採證認事並不違背
證據法則，即不得任意指為違法。查（一）原判決依憑上訴人自
承向聯邦商業銀行申請第000000000000號帳戶及該銀行所函覆上
訴人之申請人身分資料表暨資金往來明細表，顯示該帳戶九十二
年八月十五日後即有同日密集之交易往來情形，且亦屬同日自他
帳戶轉入之金額，旋即遭提領或轉出一空等情，認上訴人確曾交
付該帳戶予姓名年籍不詳之王先生等人為常業詐欺行為。另依憑
上訴人於原審之自白、證人李怡德於警詢、偵查中之供述、共同
被告宋宏業於偵查中之供述，以及國泰世華商業銀行帳戶開戶資
料及交易資料影本等證據，認定上訴人有將其申請之國泰世華商
業銀行光復分行帳號為「000000000000」號帳戶之存摺一本、提
款卡一張、印章一枚及提款卡密碼，以一千元之代價售予「朱先
生」及所屬犯罪集團成員使用，以遂行詐欺犯行等情。原判決既
已說明其就案內證據，本於調查所得心證而定其取捨，憑以認定
上訴人犯罪之依據及理由，此係事實審法院採證認事之職權行使
，難謂有違反證據法則或理由矛盾、理由不備之情形。（二）關
於上訴人將其向和信電信股份有限公司申請之0000000000號門號
及手機，向中華電話股份有限公司申請之0000000000號免付費行
動電話分別提供予不詳姓名年籍之詐欺集團成員「王先生」及「
朱先生」使用以為詐欺行為等情，原判決既係依憑上訴人於原審
之自白，同案被告林美玲於警詢、偵查時、被害人黃厚皓偵查時
、被害人顏均堂於警詢時之供述，以及和信電訊門號基本資料表
暨雙向通聯紀錄、李旻穎向中華郵政股份有限公司斗南郵局開設
之046036號帳戶之客戶歷史交易清單及以局號帳號查詢客戶基本
資料等證據，資以認定上訴人此部分犯罪之論證，當然排除上訴
人於警詢或偵查時所為不知道是詐欺集團要使用的等供詞，原審
對此部分雖漏未斟酌說明其不可採取之理由，因尚不足以動搖原
判決認定犯罪事實之基礎，於判決主旨自不生影響，依刑事訴訟
法第三百八十條規定，尚難據為適法之第三審上訴理由。（三）
刑法上之幫助犯，係指以幫助之意思，對於正犯資以助力，而未
參與實施犯罪之行為者而言。原判決理由說明：上訴人基於幫助
之意思，提供如事實欄所述之帳戶、金融卡及電信門號，協助「
王先生」、「朱先生」等所屬詐騙集團使用其帳戶及金融卡實施
詐騙事宜；而對於正犯「王先生」、「朱先生」等及其所屬詐騙
集團犯常業詐欺罪資以助力；認上訴人所為，係犯刑法第三百四
十條第一項常業詐欺取財罪之幫助犯等語。原判決已在理由內逐
一論斷綦詳，並無上訴人上訴意旨所稱理由不備之情形。（四）
刑事訴訟之上訴制度，其允許受不利益判決之被告得為上訴，乃
在許其為自己之利益，請求上級法院救濟而設，故被告不得為自
己之不利益而提起上訴。上訴意旨謂本件上訴人出售手機、帳戶
、帳簿等所得共計二萬六千元，原判決僅宣告沒收一萬元云云，
無異於指摘原判決認定上訴人犯罪所得較少，情節較輕係屬不當
，顯非為自己之利益而上訴，殊與上訴制度本旨相違，其上訴亦
非適法。其餘上訴意旨，則係就屬原審採證認事職權之適法行使
及原判決已說明事項，徒憑己見，任意指摘為違法，且仍為單純
事實之爭執，亦難謂為適法之第三審上訴理由。依上揭說明，上
訴人之上訴違背法律上之程式，應予駁回。
據上論結，應依刑事訴訟法第三百九十五條前段，判決如主文。
中    華    民    國  九十七  年   十二   月   十二   日
                      最高法院刑事第二庭
                          審判長法官  莊  登  照
                                法官  黃  一  鑫
                                法官  許  錦  印
                                法官  張  清  埤
                                法官  陳  世  雄
      本件正本證明與原本無異
                                      書  記  官
中    華    民    國  九十七  年   十二   月   十六   日
                                                      Ｑ


司法院資訊處製作；財團法人民間司法改革基金會備份。
